【裁判字號】    94,交上易,285
【裁判日期】    950118
【裁判案由】    過失傷害
【裁判全文】
臺灣高等法院刑事判決               94年度交上易字第285號
上  訴  人  臺灣新竹地方法院檢察署檢察官
被      告  甲○○
上列上訴人因被告過失傷害案件，不服臺灣新竹地方法院94年度
交易字第54號，中華民國94年9月30日第一審判決（ 起訴案號：
臺灣新竹地方法院檢察署94年度調偵字第41號），提起上訴，本
院判決如下：
    主  文
上訴駁回。
    事實及理由
一、本案經本院審理結果，認第一審以被告甲○○犯刑法第二百
    八十四條第二項後段從事業務之人，因業務上之過失傷害人
    致重傷之罪，判處有期徒刑七月，認事用法及量刑均無不當
    ，應予維持，並引用第一審判決書記載之事實、證據及理由
    （如附件第一審判決書）。
二、公訴人上訴意旨略以：被告迄今拒不賠償，使被害人乙○○
    全家生計陷入困境，被告犯後態度不佳，原審僅科處有期徒
    刑七月，似嫌過輕等語。惟查原審量刑時已詳加審酌本件車
    禍發生前，被告僅在家中小憩三小時即開車上路，時值深夜
    ，在睡眠不足之情況下，精神及體力均非處於適合長途駕車
    之狀態，被告猶貿然上路，肇致本件交通事故，使被害人下
    半身癱瘓，無法自理生活，迄未與被害人達成民事和解，兼
    衡其犯後坦承犯行，尚有悔意，具山地原住民身分，目前以
    打零工度日，經濟情況亦非寬裕等一切情狀。足徵被告迄未
    與被害人達成和解，其經濟狀況不佳應為重要原因，而非犯
    後態度不佳。是原審之量刑，洵屬允當。檢察官上訴指摘原
    審量刑過輕，請求撤銷改判，為無理由，應予駁回。
據上論結，應依刑事訴訟法第三百七十三條、第三百六十八條，
判決如主文。
本案經檢察官呂文忠到庭執行職務。
中    華    民    國    95    年    1     月    18    日
                      交通法庭審判長法  官  林堭儀
                                    法  官  蔡明宏
                                    法  官  陳憲裕
以上正本證明與原本無異。
不得上訴。
                                    書記官  劉育妃
中    華    民    國    95    年    1     月    19    日
附錄：本案論罪科刑法條全文
刑法第二百八十四條第二項：
因過失傷害人者，處六月以下有期徒刑、拘役或五百元以下罰金
，致重傷者，處一年以下有期徒刑、拘役或五百元以下罰金。
從事業務之人，因業務上之過失傷害人者，處一年以下有期徒刑
、拘役或一千元以下罰金，致重傷者，處三年以下有期徒刑、拘
役或二千元以下罰金。
附件
臺灣新竹地方法院刑事判決              94年度交易字第54號
公  訴  人  臺灣新竹地方法院檢察署檢察官
被      告  甲○○  男  44歲（民國○○年○月○○日生）
                    身分證統一編號：Ｚ000000000號
                    住臺東縣達仁鄉土村土38號
                    居臺南市○○路165巷7弄33號
上列被告因業務過失傷害案件，經檢察官提起公訴（94年度調偵
字第41號），本院判決如下︰
    主  文
甲○○從事業務之人，因業務上之過失傷害人致重傷，處有期徒
刑柒月。
    事  實
一、甲○○係受雇林炳成設於臺南縣善化鎮茄拔324之9號「允成
    通運股份有限公司」擔任司機一職，平日以駕駛大貨車載運
    貨物為業，為從事駕駛業務之人，於民國93年11月24日凌晨
    0時30分許，駕駛巨泰通運有限公司所有之車牌號碼500 -GM
    號營業用大貨車載運棕櫚油16530公斤 ，自臺南縣善化鎮○
    ○○○○道三號高速公路由南往北方向行駛，欲前往宜蘭、
    羅東，迨於同日清晨5時15分許 ，行經國道三號高速公路北
    向78公里處（新竹縣關西鎮路段）行駛於中外車道間，原應
    注意汽車行駛時，駕駛人行經道路修理地段，應減速慢行，
    及注意車前狀況，並隨時採取必要之安全措施，而依當時情
    形，又無不能注意之情事，竟疏於注意，適乙○○駕駛車牌
    號碼5T-0490 號自用小貨車暫停於上開封閉施工之路段外側
    （該施工路段自78公里150 公尺外側路肩開始封閉至77公里
    300公尺中外車道，即由4線道縮減為2線道 ），下車在該自
    用小貨車後方持指揮棒警示，並作標誌車警戒，預為施作柏
    油工程之準備，甲○○不及反應，其所駕駛之車牌號碼500-
    GM號營業用大貨車右前車頭先撞擊交通錐後，甫衝入上開封
    閉施工路段 ，再連續撞擊乙○○及車牌號碼5T-0490號自用
    小貨車，致乙○○倒地，並因而受有腰椎閉鎖性骨折，術後
    合併脊髓損傷、下肢截癱、神經性膀胱及腸道之傷害，而乙
    ○○經送醫救治接受復健及藥物治療後，下肢仍無知覺，肌
    力零分，大小便無法控制，需導尿之身體上重大難以治癒之
    重傷害。甲○○於本件車禍發生後，在未被有偵查犯罪職權
    之機關或公務員查知其為犯人前，即委請在場之乙○○之同
    事代為報警並呼叫救護車，俟員警前往現場處理時，並自承
    犯罪及表示願受裁判之意。
二、案經乙○○訴由內政部警政署國道公路警察局第六警察隊報
    請臺灣新竹地方法院檢察署檢察官偵查起訴。
    理  由
一、本件被告甲○○所犯業務過失致重傷罪，非死刑、無期徒刑
    、最輕本刑為3年以上有期徒刑之罪，或非高等法院管轄第1
    審案件，被告於本院準備程序進行中，就被訴事實為有罪之
    陳述，經本院合議庭認合於新修正刑事訴訟法第273條之1之
    規定，裁定進行簡式審判程序，均合先敘明。
二、上揭犯罪事實，業據被告甲○○於警、偵訊及本院行準備程
    序、簡式審判程序時均坦承不諱，核與被害人乙○○於警詢
    時指訴遭撞擊情形大致相符（見臺灣新竹地方法院檢察署93
    年度偵字第5996號偵查卷第47、48頁，以下簡稱偵字第5996
    號偵查卷），並經證人即當時亦同在該路段作施工警戒之告
    訴人之同事游正雄、證人即告訴人之子鍾兆源等於警訊時證
    述綦詳（見偵字第5996號偵查卷第8至11頁 ），復有國道公
    路警察局道路交通事故初步分析研判表、道路交通事故現場
    圖、道路交通事故調查報告表（一）（二） 各1份及現場採
    證照片26幀等附卷可稽（見偵字第5996號偵查卷第15至32頁
    ）。按汽車行駛時，駕駛人行經道路修理地段，應減速慢行
    ，及注意車前狀況，並隨時採取必要之安全措施，道路交通
    安全規則第93條第1項第3款、第94條第3項規定甚明 ，被告
    既係從事駕駛業務，駕駛車輛上路行駛，理應注意前揭規定
    ；況肇事當時天候晴、路面乾燥、無缺陷等情，亦有道路交
    通事故調查報告表（一）在卷為憑（見偵字第5996號偵查卷
    第17頁），時值夜間無照明、道路工程中，惟該封閉施工路
    段既已以交通三角錐區隔，工程車且亮起警示燈提醒過往車
    輛注意，並有施工人員在場警戒指揮一節，已據被害人乙○
    ○、證人游正雄陳述明確（見偵字第5996號偵查卷第10、11
    、47、48頁），依照當時之情形，被告並無不能注意之情事
    ，竟疏未注意遵守上開交通安全規則之規定，則其對於本件
    車禍肇事顯有過失責任至明。另本件經送鑑定結果認：「甲
    ○○駕駛營大貨車行經施工路段未注意車前狀況撞擊交通錐
    後衝入施工區再撞警戒車及警戒人員為肇事原因。乙○○駕
    駛工程車於施工區內警戒被撞無肇事因素。」此有臺灣省竹
    苗區車輛行車事故鑑定委員會 94年5月27日竹苗鑑940210字
    第0945301733號函暨其所附鑑定意見書1份存卷可查（ 見臺
    灣新竹地方法院檢察署94年度調偵字第41號偵查卷第12至15
    頁，以下簡稱調偵字第41號偵查卷）。末查告訴人乙○○確
    因本件車禍致受腰椎閉鎖性骨折，術後合併脊髓損傷、下肢
    截癱、神經性膀胱及腸道等傷害，經接受復健及藥物治療後
    ，下肢仍無知覺，肌力零分，大小便無法控制，需導尿之身
    體上重大難以治癒之重傷害，有長庚紀念醫院林口分院、桃
    園分院診斷證明書3份供參（ 見偵字第5996號偵查卷第12頁
    、調偵字第41號偵查卷第7、20頁 ），被告之過失行為與被
    害人之重傷害結果間，有相當因果關係，應堪認定。綜上所
    述，被告業務過失致重傷犯行堪以認定，應予依法論科。
三、核被告甲○○所為，係犯刑法第284條第2項後段之業務過失
    致重傷罪。又被告於肇事後，在未被有偵查犯罪職權之機關
    或公務員查知犯罪事實並知其為犯人前，即主動囑託事故現
    場之被害人同事打電話報警，嗣警方到達現場時，並自承犯
    罪及表示願受裁判之意一節，已據被告自承在卷，足認被告
    該行為已符合自首之要件，應依刑法第62條前段之規定減輕
    其刑。爰審酌被告為從事駕駛業務之人，經常駕駛大貨車南
    北往來送貨，駕駛時更應謹慎留意週遭路況，本件車禍發生
    前，被告僅在家中小憩3小時即開車上路 ，此據被告供承甚
    明（見偵字第5996號偵查卷第5頁），時值深夜 ，在睡眠不
    足之情況下，精神及體力均非處於適合長途駕車之狀態，被
    告猶貿然上路，肇致本件交通事故，使被害人下半身癱瘓，
    無法自理生活，實值非難，迄未與被害人達成民事和解，兼
    衡其犯後坦承犯行，尚有悔意，具山地原住民身分，有法務
    部戶役政連結作業系統1紙為據，目前以打零工度日 ，經濟
    情況亦非寬裕等一切情狀，量處如主文所示之刑。
四、據上論斷，應依刑事訴訟法第273條之1第1項 、第299條第1
    項前段，刑法第284條第2項後段、第62條前段，罰金罰鍰提
    高標準條例第1條前段，判決如主文。
本案經檢察官魏廷勳到庭執行職務。
中    華    民    國    94    年    9     月    30    日
                  交通法庭  法  官  蔡欣怡
以上正本證明與原本無異。
如不服本判決，應於判決送達後10日內向本院提出上訴狀 (應附
繕本 )，上訴於臺灣高等法院。
                            書記官  謝國聖
中    華    民    國    94    年    9     月    30    日
附錄本案論罪科刑法條全文：
刑法第284條第2項
從事業務之人，因業務上之過失傷害人者，處一年以下有期徒刑
、拘役或一千元以下罰金，致重傷者，處三年以下有期徒刑、拘
役或二千元以下罰金。


司法院資訊處製作；財團法人民間司法改革基金會備份。
